臺灣基隆地方法院刑事判決　
111年度易字第170號
公  訴  人  臺灣基隆地方檢察署檢察官
被      告  林宏吉


上列被告因妨害名譽案件，經檢察官提起公訴（110年度偵字第5
833號），被告於準備程序中，就被訴事實為有罪之陳述，經本
院裁定改依簡式審判程序審理並判決如下：
    主    文
林宏吉公然侮辱人，處罰金新臺幣參仟元，如易服勞役，以新臺
幣壹仟元折算壹日。
    犯罪事實
一、緣林宏吉之友人「黃瀞萱」（通訊軟體「LINE」上名稱為「
    靜萱」）前與白永誠為男女朋友關係，二人因感情不睦分手
    後，「黃瀞萱」對林宏吉訴說白永誠會對其動粗，並會虐待
    其飼養之犬隻等事，因此使林宏吉對白永誠觀感不佳；林宏
    吉為「黃瀞萱」打抱不平之故，乃於民國110年6月4日晚間7
    時58分許（起訴書誤為「8時13分許」），在其位於基隆市○
    ○區○○路000○0號5樓之住處內，以網際網路連接至社群網站
    「FACEBOOK」（下稱「臉書」），在白永誠於「臉書」所設
    立經營、不特定多數人可共見共聞之「饅頭哥-手工饅頭」
    粉絲專頁上，張貼「老闆人品有問題，非常不推」內容之文
    字，公然以「人品有問題」之形容侮辱白永誠，足以貶損白
    永誠之人格、名譽及社會評價。嗣經白永誠於同日晚間8時1
    3分許發現，乃截圖報警，始查悉上情。
二、案經白永誠訴由臺北市政府警察局北投分局移送臺灣士林地
    方檢察署檢察官陳請臺灣高等檢察署檢察長核轉臺灣基隆地
    方檢察署檢察官偵查起訴。
    理    由
壹、程序事項
　　按被告林宏吉所犯者非為死刑、無期徒刑、最輕本刑為3 年
    以上有期徒刑之罪或高等法院管轄第一審案件，其於準備程
    序進行中，先就被訴「事實」為有罪之陳述，經告知其簡式
    審判程序之旨，並聽取公訴人及被告之意見後，本院依刑事
    訴訟法第273條之1第1 項，裁定改依進行簡式審判程序，且
    依同法第273條之2規改依定，簡式審判程序之證據調查，不
    受第159條第1項、第161條之2、第161條之3、第 163條之1
    及第164條至第170條規定之限制，合先敘明。
貳、實體事項
一、認定犯罪事實所憑之證據及理由
　　上揭犯罪事實，業據被告於警詢、偵訊、本院準備程序及審
    理時，均坦認無誤（見被告110年6月26日調查筆錄、110年8
    月4日偵訊筆錄—臺灣士林地方檢察署110年度偵字第12781號
    偵查卷宗【下稱第12781號偵卷】第9至10頁、第23頁，110
    年10月26日偵訊筆錄—臺灣基隆地方檢察署110年度偵字第58
    33號偵查卷宗第18頁；本院111年6月13日準備程序筆錄及審
    判筆錄—本院卷第38頁、第43頁）；核與告訴人白永誠於警
    詢、偵訊指訴情節相符（告訴人白永誠110年6月7日調查筆
    錄、110年8月4日偵訊筆錄─第12781號偵卷第9至10頁、第22
    至23頁）；並有臉書帳號網頁擷取畫面（第12781號偵卷第1
    3頁）等資料在卷可稽；足認被告任意性自白與事實相符。
    本案事證明確，被告犯行堪以認定，自應依法論科。
二、論罪科刑
(一)按我國刑法妨害名譽之犯罪類型，區分為侮辱罪與誹謗罪，
    兩者同為處罰損害他人名譽之言論，侮辱罪所規範者為「意
    見表達」之言論，誹謗罪則規範「事實陳述」之言論。所謂
    「事實」係指現在或過去之具體歷程或狀態，具有可以驗證
    其為「真」或「偽」之性質者；相對於此，「意見」則為主
    觀判斷、抽象評價，欠缺可資檢驗真偽之性質。因此，刑法
    第310條第3項固規定：「對於所誹謗之事，能證明其為真實
    者，不罰。但涉於私德而與公共利益無關者，不在此限」，
    用以調和言論自由與名譽權之基本權利衝突，惟前揭規定僅
    係針對事實陳述言論之誹謗罪而設，不包含侮辱罪在內，要
    無疑義。是本案被告陳稱告訴人「人品有問題」等語，係對
    告訴人之社會人格所為抽象評價，而一個人的人格究屬高
    尚或低劣，應屬見仁見智之主觀判斷範疇，並無可供驗真之
    客觀標準，應屬「意見表達」而非「事實陳述」之言論。 
(二)又上開「人品有問題」之言論，衡諸社會通念，係就所指涉
    對象之人格為批評指摘，足以對其形象產生不利影響，並造
    成道德地位之負面觀感，從而貶損其社會評價，自屬侮辱言
    論無疑；而被告於不特定多數人得以共見共聞之網路社群軟
    體「臉書」上，張貼告訴人「人品有問題」之文字，當可預
    見系爭內容足以損害告訴人之名譽，參以被告因受友人「黃
    瀞萱」影響，對告訴人觀感不佳，更徵被告確有損害告訴人
    名譽之認知及意欲，而有公然侮辱之主觀犯意，至為明確。
(三)按刑法第309條第1項之公然侮辱罪，係指對人謾罵、嘲笑、
    侮蔑，其方法並無限制，不問以文字、言詞、態度、舉動，
    僅須以公然方式為之，而足使他人在精神上、心理上有感受
    難堪或不快之虞，足以減損特定人之聲譽、人格及社會評價
    即足；而「侮辱」係以使人難堪為目的，直接以言語、文字
    、圖畫或動作，表示不屑、輕蔑或攻擊之意思，足以對於個
    人在社會上所保持之人格及地位，達貶損其評價之程度而言
    。又所謂「公然」，祇以不特定人或多數人得以共見共聞之
    狀況為已足；以最粗鄙之語言在公共場所向特定之人辱罵時
    ，倘為其他不特定人可以聞見之情形，而其語言之含義，又
    足以減損該特定人之聲譽者，自應成立刑法第309 條第1項
    之罪（司法院院解字第1863、2033、2179號解釋意旨可資參
    照）。查本件被告在犯罪事實欄所示網路上，為犯罪事實欄
    所示文字，因該處為不特定多數人得隨時共見共聞之公開場
    所，是被告以上開文字辱罵告訴人，顯已處於不特定人或多
    數人得以共見共聞之狀態，而該當前述「公然」之要件；又
    被告所稱前開文字內容，依一般社會通念，係屬對於道德人
    格負面評價之謾罵文字，且該等文字對遭謾罵之告訴人而言
    ，足使其感受到難堪、不快，客觀上已足貶抑告訴人之名譽
    及社會評價，是核被告所為，係犯刑法第309條第1項之公然
    侮辱罪。檢察官將上開抽象評斷、主觀意見表達之侮辱文字
    ，誤認為具體之「事實陳述」，而認被告係涉犯刑法第310
    條第2項之加重誹謗罪，容有未當。經本院當庭諭知被告及
    公訴檢察官，被告可能另涉犯公然侮辱罪法條，並無礙於雙
    方之攻擊、防禦權，且基本事實同一，爰變更檢察官起訴法
    條。
(四)爰以行為人之責任為基礎，審酌被告僅因聽信友人「黃瀞萱
    」片面抱怨、指述，即率爾在不特定或特定多數人得以見聞
    之公共網路上，以文字侮辱告訴人，致告訴人立於難堪處境
    ，且貶抑告訴人名譽，行為有所不當；惟衡被告犯後坦承犯
    行，及本件因聽信友人片面之詞，一時衝動、未加思索即上
    網張貼詆毀告訴人之文字內容，其動機尚非完全不良；另衡
    被告與告訴人素無嫌隙仇怨，本件乃因不滿告訴人對待其友
    人及動物之態度，始行留言，又兼衡其犯罪手法、本件造成
    之損害程度、犯後未與告訴人和解，使告訴人名譽損失無法
    彌補，及被告學歷（大學畢業）、自陳家境勉持、職業（運
    輸業）等一切情狀，量處如主文所示之刑，並諭知易服勞役
    之折算標準。
據上論斷，應依刑事訴訟法第273條之1第1項、第299條第1項前
段、第300條，判決如主文。
本案經檢察官李怡蒨偵查起訴，由檢察官林明志到庭執行職務。
中　　華　　民　　國　　111 　年　　6 　　月　　27　　日
                  刑事第四庭法　官　李辛茹
以上正本證明與原本無異。         
如不服本判決應於收受送達後20日內向本院提出上訴書狀，並應
敘述具體理由；其未敘述上訴理由者，應於上訴期間屆滿後20日
內向本院補提理由書（均須按他造當事人之人數附繕本）「切勿
逕送上級法院」。　　　                                
中　　華　　民　　國　　111 　年　　6 　　月　　27　　日
                            書記官  李品慧
中華民國刑法第309條
公然侮辱人者，處拘役或9千元以下罰金。
以強暴犯前項之罪者，處1年以下有期徒刑、拘役或1萬5千元以
下罰金。